【裁判字號】    98,訴,847
【裁判日期】    981015
【裁判案由】    毒品危害防制條例
【裁判全文】
臺灣臺北地方法院刑事判決               98年度訴字第847號
公  訴  人  臺灣臺北地方法院檢察署檢察官
被      告  乙○○
選任辯護人  梁裕勝律師
上列被告因毒品危害防制條例案件，經檢察官提起公訴（97年度
偵續字第764號），本院判決如下：
    主  文
乙○○無罪。
    理  由
一、公訴意旨略以：被告乙○○明知愷他命（俗稱k他命）為毒
    品危害防制條例第2條第2項第3款所規定之第三級毒品，依
    法不得販賣，竟與真實姓名、年籍不詳，綽號「阿宏」之某
    成年男子，共同基於意圖營利之犯意聯絡，約定由被告負責
    與有意購買愷他命之買家接洽、聯繫後，再向「阿宏」拿取
    欲出售之愷他命交付予買家，並將所收取之款項交付予「阿
    宏」，而以此模式共同販賣愷他命。而於民國97年6月、7月
    間之某2日，甲○○與被告談妥以新台幣（下同）100元、20
    0元之代價購買愷他命後，被告隨即向「阿宏」取得數量不
    詳之愷他命，並在不詳處所交付予甲○○施用。嗣於97 年8
    月7日上午11時25分許，員警持搜索票至被告位在台北縣新
    店市○○街51巷9號5樓之住處執行搜索時，當場查獲被告持
    有愷他命5包、電子磅秤1台、分裝袋100只及行動電話1支，
    並循線查悉上情，因認被告涉犯毒品危害防制條例第4條第
    3項之販賣第三級毒品罪嫌。
二、按犯罪事實應依證據認定之，無證據不得認定犯罪事實；又
    不能證明被告犯罪者，法院應諭知無罪之判決，刑事訴訟法
    第154 條第2 項、第301 條第1 項分別定有明文。次按認定
    不利於被告之事實，須依積極證據，茍積極證據不足為不利
    於被告事實之認定時，即應為有利於被告之認定，更不必任
    何有利之證據；又刑事訴訟法上所謂認定犯罪事實之積極證
    據，係指適合於被告犯罪事實認定之積極證據而言，雖不以
    直接證據為限，間接證據亦包括在內，然而無論直接或間接
    證據，其為訴訟上之證明，須於通常一般之人均不致有所懷
    疑，而得確信其為真實之程度者，始得據為有罪之認定，倘
    其證明尚未達到此一程度，而有合理之懷疑存在而無從使事
    實審法院得有罪之確信時，即應由法院為諭知被告無罪之判
    決（最高法院40年臺上字第86號、30年上字第816 號、29年
    上字第3105號、76年臺上字第4986號判例意旨參照）。再按
    ，施用毒品者，其所稱向某人購買之供述，須補強證據以擔
    保其供述之真實性，良以施用毒品者其供述之憑信性本不及
    於一般人，況施用毒品者其供出來源，因而破獲者，法律復
    規定得減輕其刑，其有為偵查機關誘導、或為邀輕典而為不
    實之陳述之可能，其供述之真實性自有合理之懷疑，是施用
    毒品者關於其向某人購買毒品之供述，必須補強證據佐證，
    以擔保其供述之真實性，俾貫徹刑事訴訟無罪推定及嚴格證
    明之基本原則，而茲所謂補強證據，指其他有關證明施用毒
    品者之關於毒品交易之供述真實性之相關證據而言，必須與
    施用毒品者關於毒品交易之供述，具有相當程度之關連性，
    而足使一般人對施用毒品者關於毒品交易之供述，並無合理
    之懷疑存在，而得確信其為真實，始足當之（最高法院94年
    度臺上字第2033號裁判要旨參照）。
三、本件公訴人認被告乙○○涉犯販賣第三級毒品愷他命罪嫌，
    無非係以證人甲○○之證述，被告之供述及交通部民用航空
    局航空醫務中心毒品鑑定書、行動電話監察譯文、愷他命5
    包、電子磅秤1台、分裝袋100只及行動電話1支等，為其主
    要論據。訊據被告堅決否認有上開販賣第三級毒品之犯行，
    辯稱：證人甲○○是拿錢給伊一起合資向「阿宏」購買愷他
    命，由伊出面向「阿宏」購得愷他命後再轉交給甲○○，並
    無販賣愷他命予甲○○等語。
四、經查：
（一）按被告以外之人於審判外之言詞或書面陳述，除法律有規
      定者外，不得作為證據。被告以外之人於偵查中向檢察官
      所為之陳述，除顯有不可信之情況者外，得為證據。又按
      被告以外之人於審判外之陳述，雖不符刑事訴訟法第159
      條之1至第15 9條之4之規定，而經當事人於審判程序同意
      作為證據，法院審酌該言詞陳述或書面陳述作成時之情況
      ，認為適當者，亦得為證據；當事人、代理人或辯護人於
      法院調查證據時，知有刑事訴訟法第159條第1項不得為證
      據之情形，而未於言詞辯論終結前聲明異議者，視為有前
      項之同意，刑事訴訟法第159條第1項、159條之1第2項、
      第159條之5第1項、第2項分別定有明文。查證人甲○○於
      偵查中之陳述，固係被告以外之人之審判外陳述，惟證人
      甲○○於檢察官偵訊時，係以證人身分為陳述（見97年度
      偵字第18026號卷第68、69頁、97年度偵續字第5-8頁），
      業經具結在卷，與法定要件相符，且核其陳述時之外在環
      境及情況，亦查無顯有不可信之情況；而檢察官、被告及
      辯護人就上開審判外之證人甲○○於偵查中之陳述，於本
      院審理中，並不爭執證據能力，復未曾於言詞辯論終結前
      聲明異議，本院審酌證人甲○○陳述作成時之情況，並無
      違法取證及證明力過低之瑕疵，認為以之作為證據為適當
      ，依前揭規定，自得為證據。
（二）查證人甲○○於97年12月8日檢察官訊問時雖具結證稱：
      因為我之前零用錢只有l00、200元最多300元，有時我好
      奇會跟「阿宏」買，但不會買很多，我是在安康網咖，有
      時遇到「阿宏」就會跟他買，是當場交易；如果「阿宏」
      沒有來，我就把錢給「阿夢」（指被告），「阿夢」再轉
      交給「阿宏」，「阿宏」會把毒品交給「阿夢」，「阿夢
      」再交給我。這樣的情形有1、2次左右，詳細時間都在6
      、7月間。記得有時在網咖遇到「阿宏」，他說如果要跟
      他買的話，錢就拿給「阿夢」。透過「阿夢」取得毒品並
      交付金錢的情形有2次，詳細時間我不太記得等語（見97
      年度偵續字第764號卷第6、7頁），惟其於97年10月14日
      檢察官偵查時卻證稱：我沒有交錢給阿夢，沒有向阿夢買
      過毒品，阿夢沒有交k他命給我過，我都直接跟阿宏買等
      語（見97年度偵字第18026號卷第69頁），於本院審理時
      又改稱：並未向被告買過k他命，是跟阿宏買的，我與被
      告一起合資購買等語（見本院98年9月24日審判筆錄），
      證人甲○○就被告有無代「阿宏」向其收取價金並交付愷
      他命，幫忙「阿宏」販售愷他命一節，所述已前後不一，
      且並未自證人甲○○之身上查扣到任何愷他命或有相關之
      驗尿報告足以擔保其偵查中所述有於97年6、7月間向被告
      及「阿宏」購得愷他命以供己施用一節之真實性，是證人
      甲○○於偵查中所述：向「阿宏」購買毒品時，若未遇到
      「阿宏」時，「阿宏」表示錢交給被告，再由被告轉交毒
      品給伊，透過被告向「阿宏」取得毒品並交付金錢之情形
      有二次，時間約在97年6、7月間等情，是否屬實，已非無
      疑，自難僅憑其於97年12月8日偵查中之前述證詞即遽認
      被告確有與「阿宏」共同販賣愷他命予甲○○。
（三）又被告於警詢時雖曾自承：都是買家以電話聯絡我，在來
      找我，我再將K他命一小包售予新台幣300至400元給買家
      「小胖」（經檢察官查證後即指證人甲○○）、「小安」
      等人，我每日約轉售出1至2包，大概於97年6月中開始轉
      售，贓款所得都轉換成K他命來當作是報酬，賣家都自稱
      是阿鴻（應為「阿宏」之同音）的朋友。阿鴻的朋友會打
      電話給我，然後約在我家外的51巷口將K他命交給我等情
      （見97年度偵字第18026號卷第8、9頁）。惟前述被告所
      稱曾販售給「小胖」即證人甲○○之價格為一包300至400
      元，與證人甲○○所述透過被告向「阿宏」購買之價格為
      一包100、200元已不相吻合，且被告自承販賣毒品之來源
      係取自「阿宏」之朋友，賣得之價金也是交給「阿宏」之
      朋友，與證人所指係向「阿宏」本人購買，由被告向「阿
      宏」取得毒品再轉交給伊一節亦不相符，而被告所稱小胖
      曾於97年8月6日晚上在其住處樓下向其購買愷他命一包等
      情，復為證人甲○○於偵查中所否認（見97年度偵續字第
      764號卷第7頁），是被告於警詢時之上開陳述既與證人甲
      ○○於偵查中之證詞有多處歧異之處，自無法以此佐證甲
      ○○於97年12月8日偵查中所述曾於97年6、7月份間二次
      以100、200元之代價透過被告向「阿宏」購買愷他命等情
      屬實。
（四）另卷附被告所使用之0000000000號行動電話譯文固可證明
      於97年6月間「阿宏」曾多次使用該行動電話與他人接洽
      、聯繫出售毒品，惟其中並無被告或「阿宏」使用該電話
      與證人甲○○聯絡販賣毒品之相關通話內容，自無法證明
      被告有與「阿宏」共同販賣愷他命予甲○○之事實。
（五）至於扣案被告所持有之白色透明結晶5包（實稱毛重3.672
      0公克，淨重2.6720公克，驗餘淨重2.6717公克），經鑑
      定結果確含愷他命成分，有交通部民用航空局航空醫務中
      心航藥鑑字第0974189號毒品鑑定書在卷可稽（見97年度
      偵字卷第56頁）。惟被告供稱該毒品是於97年8月7日查獲
      前一天晚上買來自己施用等語，復查無證據證明該扣案之
      毒品與起訴書所指被告涉嫌於97年6、7月份間販賣愷他命
      予甲○○之犯行間有何關聯性，是該扣案物僅足以證明被
      告有持有k他命之事實，仍不足以採為被告有販賣愷他命
      予甲○○之證據。另扣案之電子磅秤1台、分裝袋100只及
      行動電話一支，尚乏證據證明被告有以之作為與「阿宏」
      共同販賣愷他命予甲○○之工具，自亦不足以據以認定被
      告有販賣愷他命予甲○○之犯行。
五、綜上所述，公訴人所舉之證據均無法證明被告有於97年6、7
    月間與「阿宏」共同販賣第三級毒品2次予甲○○之犯行。
    此外，本院復查無其他積極證據足以證明被告有檢察官所指
    違反毒品危害防制條例第4條第3項販賣第3級毒品之犯行，
    揆諸前揭說明，既不能證明被告犯罪，自應為其無罪之諭知
    。
據上論斷，應依刑事訴訟法第301條第1項，判決如主文。
本案經檢察官蔡偉逸到庭執行職務
中    華    民    國    98    年    10    月    15    日
                  刑事第五庭  審判長法  官  黃程暉
                                    法  官  吳勇毅
                                    法  官  李宜娟
上正本證明與原本無異。
如不服本判決應於收受送達後10日內向本院提出上訴書狀，並應
敘述具體理由；其未敘述上訴理由者，應於上訴期間屆滿後20日
內向本院補提理由書（均須按他造當事人之人數附繕本）「切勿
逕送上級法院」。
                                    書記官  張華瓊
中    華    民    國    98    年    10    月    19    日


司法院資訊處製作；財團法人民間司法改革基金會備份。
